【裁判字號】    91,訴,2278
【裁判日期】    921030
【裁判案由】    稅捐稽徵法
【裁判全文】
臺北高等行政法院判決                            九十一年度訴字第二二七八號
                              .
    原      告  長山林企業有限公司
    代  表  人  甲○○
    訴訟代理人  劉邦川律師
    被      告  財政部台灣省北區國稅局
    代  表  人  林吉昌（局長）
    訴訟代理人  丙○○
右當事人間因稅捐稽徵法事件，原告不服財政部中華民國九十一年四月十八日台財訴
字第０九０００四六八八七號訴願決定，提起行政訴訟。本院判決如左：
    主  文
訴願決定及原處分均撤銷。
訴訟費用由被告負擔。
    事  實
原告於民國（下同）八十二年六月至八十四年三月發包工程，支付工程價款新台幣（
下同）三三、三三三、三三二元，涉嫌未依所得稅法第二十一條及稅捐稽徵機關管理
營利事業會計帳簿憑證辦法第二十一條等規定，取得實際交易對象之憑證，案經法務
部調查局北部地區機動工作組及被告查得，經被告審理違章事證明確，乃依稅捐稽徵
法第四十四條規定，按未取得合法憑證經查明認定之總額處百分之五罰鍰計一、六六
六、六六六元。原告不服，申請復查未獲變更，提起訴願，亦遭駁回，原告猶表不服
，遂提起本件行政訴訟，茲摘敘兩造訴辯意旨如次：
甲、原告方面：
  壹、聲明：一、訴願決定及原處分均撤銷。二、訴訟費用由被告負擔。
  貳、陳述：
    一、按犯罪事實應依證據認定之，無證據不得推定其犯罪事實，刑事訴訟法第一
        百五十四條定有明文。倘積極證據不足以為不利被告事實之認定時，即應為
        有利被告之認定，更不必有何有利之證據，最高法院三十年上字第八一六號
        著有判例。所謂『積極證據足以為不利被告事實之認定』，係指為訴訟法上
        證明之全盤證據資料，在客觀上已達於通常一般之人均不至於有所懷疑、而
        得確信被告確曾犯罪之程度；若未達到此一程度，而有合理之懷疑存在時，
        仍不得無視於積極證據不足之事實，而為有罪之認定，亦即積極證據不足之
        利益，必須歸於被告，此觀同院七十六年度台上字第四八九六號判例意旨自
        明。而行政罰與刑罰之之構成要件雖有不同，而刑事判決與行政處分，亦原
        可各自認定事實，惟認定事實須憑證據，倘無證據足資認有堪以構成行政罰
        要件之事實存在，即不得僅以推測之詞予人處罰，則為二者所應一致。前行
        政法院七十五年判字第三○九號判例著有明文。查被告以台灣高等法院八十
        三年度上易字第四七○八號確定判決，認定仲明營造有限公司係專以出借牌
        照幫助他人逃漏稅捐牟利之虛設行號，進而推定『原告公司雖經核認有興建
        工程事實，惟其取得仲明營造有限公司開立之統一發票，係屬取得非實際交
        易對象開立之憑證，其未依規定取得實際交易對象開立統一發票之違章行為
        ，足堪認定。』，足見原處分以台灣高等法院八十三年度上易字第四七○八
        號判決為裁罰基礎，殆無疑義。惟查該刑事判決犯罪事實為被告劉劍萍、王
        麗珠二人，受僱於李泰明、李逸品父子，出借仲明營造股份有限公司之營建
        執照予各地區未具營建資格之廠商使用，並開具發票，共同幫助各廠商逃漏
        稅捐，其犯罪期間為七十二年至七十八年間，並經台灣台北地方法院檢察署
        於八十一、八十二年間起訴。而原告與仲明營造有限公司簽約日期在八十二
        年三月二十日，顯然遠在該判決所指犯罪期間之後，亦在該犯罪行為被查獲
        起訴後之營業行為，與該判決所指之犯罪事實並無任何因果關係，且簽約時
        之公司為仲明營造有限公司，並非仲明營造股份有限公司，又其股東及負責
        人均非系爭判決之被告，被告以該判決即認定八十三年三月二十日與原告簽
        約之仲明營造有限公司為虛設行號，則無異指簽約時之負責人乙○○涉有虛
        設行號之刑責，實有誣陷之虞；再進而指原告未依法取得合法憑證，顯亦有
        不憑證據之違法。
    二、次查原告為興建長庚金鑽工地於八十二年三月二十日與仲明營造有限公司（
        負責人為乙○○）簽訂工程合約書，委託該公司興建集合住宅，訂有合約為
        憑。並依法向台灣省政府住宅及都市發展局申報承造廠商在案。仲明營造有
        限公司依約進行工程建造，原告依約開立書立指明仲明營造有限公司為受款
        人之抬頭支票支付工程款，並依法取得仲明營造有限公司所開立之統一發票
        ，原告依營業稅法之規定申報繳納營業稅，依法均無違失。被告未能詳研判
        讀判決書內容，竟以不同被告、不同時期之犯罪事實，錯誤不當援引為處罰
        依據，顯有違誤。又原告八十五年二月二十六日應被告要求所書立之承諾書
        僅陳明取得仲明營造有限公司發票之日期及金額，並無承諾違章事實，被告
        指原告坦承不諱，違章事證明確云云，顯亦有不當解讀承諾書之內容，洵無
        可取。
    三、綜上所陳，被告就本件所為之裁處顯有違法不當，訴願決定未予糾正，顯亦
        未合，懇請均予撤銷。
乙、被告方面：
  壹、聲明：一、駁回原告之訴。二、訴訟費用由原告負擔。
  貳、陳述：
    一、按「營利事業依法規定應給與他人憑證而未給與，應自他人取得憑證而未取
        得，或應保存憑證而未保存者，應就其未給與憑證、未取得憑證或未保存憑
        證，經查明認定之總額，處百分之五罰鍰」。為稅捐稽徵法第四十四條所明
        定。次按「對外營業事項之發生，營利事業應於發生時自他人取得原始憑證
        ，如進貨發票，或給與他人原始憑證，如銷貨發票。」亦為稅捐稽徵管理營
        利事業會計帳簿憑證辦法第二十一條第一項前段所規定。
    二、經查本件原告於八十二年六月至八十四年三月間興建長庚金鑽工地，發包該
        項工程，支付價款三三、三三三、三三二元，雖提示工程合約書、建造執照
        、使用執照、請款單、支付工程款支票影本證明其交易事實，惟未依規定取
        得實際交易對象之進貨憑證，卻持仲明營造有限公司開立之十七張發票，金
        額為三三、三三三、三三二元，作為進項憑證，按仲明營造有限公司係專以
        出借牌照幫人逃漏稅捐牟利之行號，以其為連絡處所，出借仲明營造有限公
        司及多家營建公司執照予未具營建資格之施工廠商，開具發票幫助各廠商逃
        漏稅捐之事實，業經台灣高等法院以八十三年度上易字第四七○八號確定判
        決認定在案，是原告於八十二年六月至八十四年三月期間，雖有興建工程事
        實，惟卻取得仲明營造有限公司開立之統一發票，即取得非實際交易對象開
        立之憑證，作為進項憑證，其未依規定取得實際交易對象所開立統一發票之
        違章行為，足堪認定，原處分按未取得合法憑證經查明認定之總額三三、三
        三三、三三二元，裁處百分之五罰鍰一、六六六、六六六元，揆諸前揭法條
        規定，並無不合，請予維持。
    三、綜上論述：原處分及所為復查、訴願決定並無違誤，請准如答辯之聲明判決。
    理  由
一、按「營利事業依法規定應給與他人憑證而未給與，應自他人取得憑證而未取得，
    或應保存憑證而未保存者，應就其未給與憑證、未取得憑證或未保存憑證，經查
    明認定之總額，處百分之五罰鍰。」為稅捐稽徵法第四十四條所明定。次按「營
    利事業應保持足以正確計算其營利事業所得額之帳簿憑證及會計紀錄。前項帳簿
    憑證及會計紀錄之設置、取得、使用、保管、驗印、會計處理及其他有關事項之
    管理辦法，由財政部另定之。」及「對外營業事項之發生，營利事業應於發生時
    自他人取得原始憑證，如進貨發票，或給與他人原始憑證，如銷貨發票。」分別
    為所得稅法第二十一條及稅捐稽徵管理營利事業會計帳簿憑證辦法第二十一條第
    一項前段所規定。
二、本件被告認原告發包工程未依規定取得實際交易對象之憑証，無非以原告於八十
    二年六月至八十四年三月間興建長庚金鑽工地，發包該項工程，支付價款三三、
    三三三、三三二元，雖提示工程合約書、建造執照、使用執照、請款單、支付工
    程款支票影本證明其交易事實，惟未依規定取得實際交易對象之進貨憑證，卻取
    得仲明營造有限公司開立之十七張發票，金額為三三、三三三、三三二元，作為
    進項憑證，有談話筆錄、統一發票查核清單影本附卷可稽，且原告業已於八十五
    年二月十六日書立承諾書坦承不諱，違章事證明確，而仲明營造有限公司係專以
    出借牌照幫人逃漏稅捐牟利之虛設行號，業經台灣高等法院以八十三年度上易字
    第四七０八號確定判決認定在案，是原告雖經核認有興建工程事實，惟其取得仲
    明營造有限公司開立之統一發票，係屬取得非實際交易對象開立之憑證，其未依
    規定取得實際交易對象所開立統一發票之違章行為，足堪認定，是被告按未取得
    合法憑證經查明認定之總額三三、三三三、三三二元，處百分之五罰鍰一、六六
    六、六六六元，揆諸前揭法條規定，並無不合等情為論據，惟查：
  (一)原處分主要係以台灣高等法院八十三年度上易字第四七○八號刑事判決為裁罰之
    依據，惟查該刑事判決所認定之犯罪事實為被告劉劍萍、王麗珠二人，受僱於李
    泰明、李逸品父子，出借仲明營造股份有限公司之營建執照予各地區未具營建資
    格之廠商使用，並開具發票，共同幫助各廠商逃漏稅捐等情，查該刑事判決所認
    定幫助他人逃漏稅捐之公司為仲明營造股份有限公司，並非本件之仲明營造有限
    公司，且仲明營造股份有限公司之公司地址、股東及負責人與仲明營造有限公司
    之公司地址、股東及負責人均不相同，有台北縣稅捐處中和分處八十七年十一月
    廿三日八七北縣稅中一字第五五○八一號函在卷可稽，足認仲明營造有限公司與
    該刑事判決所認定之犯罪事實無關，被告予以張冠李戴而誤認本件之仲明營造有
    限公司為該刑事判決所認定之犯罪主體，已有違誤；況上開刑事判決所認定之犯
    罪時間為七十二年至七十八年間，而被告認定原告違章之期間則在八十二年六月
    至八十四年三月間，兩者相距約有四年之久，而原告與仲明營造有限公司簽約之
    日期亦在八十二年三月二十日，遠在該判決所指犯罪時間之後，亦即仲明營造股
    份有限公司被認定幫助逃漏稅捐時，原告之營業行為根本尚未發生，因此原告之
    營業行為根本與該刑事判決之犯罪事實無關，此外復查無仲明營造有限公司在八
    十二年至八十四年間有任何幫助逃漏稅捐之犯行，足証原告在八十二年至八十四
    年間之營業行為與該刑事判決所指之七十二年至七十八年之犯罪事實並無任何因
    果關係，被告遽指仲明營造有限公司為虛設行號之公司，並進而指原告未依法取
    得合法憑證，亦有認定事實不憑證據之違法。
  (二)次查被告據以認定原告違章之八十四年四月廿四日談話筆錄，係原告委託莊國樹
    會計師接受被告之訊問所制作，其內容僅言及該工程實際接洽人係周清連先生，
    仲明營造有限公司之進項憑証亦係由周清連所提供，而周清連則係仲明公司之股
    東等語，雖經被告查明仲明營造有限公司之歷屆股東中，並無名為周清連者，惟
    查莊國樹會計師所謂之股東，究係股東名簿登記之股東或係隱名股東，並不明確
    ，故尚不得以查無仲明公司之股東為周清連者，即謂原告之供述不實。至原告於
    八十五年二月十六日應被告要求所書立之承諾書，原告僅陳明取得仲明營造有限
    公司發票之日期及金額，並無承諾違章事實，雖最後有「願依稅捐稽徵法第四十
    四條罰鍰」之記載，應僅係原告願由被告依法辦理之表示，被告遽指原告坦承不
    諱，違章事證明確云云，尚有誤會。
  (三)原告主張其為興建長庚金鑽工地，於八十二年三月二十日與仲明營造有限公司（
    負責人為乙○○）簽訂工程合約書，委託該公司興建集合住宅，仲明營造有限公
    司依約進行工程建造，原告依約以支票及現金支付工程款，並依法取得仲明營造
    有限公司所開立之統一發票等情，有合約書、原告開立之支票九紙（其中五紙指
    明仲明公司為受款人，一紙指明周清連，三紙未具抬頭）、請款單三紙（以現金
    支付部分）、統一發票十七紙等在卷可稽，足認原告主張其已依營業稅法之規定
    申報繳納營業稅，並無未依法取得實際交易對象憑証之違法，尚非無據。
三、綜上所述，被告不當援引不同被告、不同時期犯罪事實之刑事判決，據為處罰之
    依據，因而認定原告取得非實際交易對象開立之憑證，並按未取得合法憑證經查
    明認定之總額三三、三三三、三三二元，處百分之五罰鍰一、六六六、六六六元
    ，尚有違誤，復查及訴願決定未予糾正，亦有未合，原告訴請一併撤銷，為有理
    由，爰將原處分及訴願決定予以撤銷，由被告查明後另為適法之處分。
據上論結，本件原告之訴為有理由，依行政訴訟法第九十八條第三項前段，判決如主
文。
中      華      民      國    九十二    年      十      月     三十     日
                                  臺北高等行政法院  第六庭
                                            審判長  法  官  林樹埔
                                                    法  官  李得灶
                                                    法  官  闕銘富
右為正本係照原本作成。
如不服本判決，應於送達後二十日內，向本院提出上訴狀並表明上訴理由，如於本判
決宣示後送達前提起上訴者，應於判決送達後二十日內補提上訴理由書（須按他造人
數附繕本）。
中      華      民      國    九十二    年      十      月     三十     日
                                                    書記官  陳圓圓


司法院資訊處製作；財團法人民間司法改革基金會備份。
